【裁判字號】    97,抗,171
【裁判日期】    970627
【裁判案由】    清償借款
【裁判全文】
臺灣高等法院高雄分院民事裁定           97年度抗字第171號
抗  告  人  臺灣銀行股份有限公司
法定代理人  丁○○
代  理  人  乙○○
複代理人    甲○○
上列抗告人因與相對人丙○○間請求清償借款事件，對於民國97
年5 月19日台灣高雄地方法院97年度訴字第918 號所為裁定提起
抗告，本院裁定如下：
    主  文
抗告駁回。
抗告訴訟費用由抗告人負擔。
    理  由
一、抗告意旨略以：原裁定以相對人丙○○於起訴（97年5 月14
    日）前死亡而無當事人能力，係屬不可補正，且無承受訴訟
    之問題，逕以裁定駁回抗告人之訴。惟依民事訴訟法第249
    條第1 項規定，訴訟要件欠缺之情形，法院應以裁定駁回。
    但其情形可以補正者，審判長應定期間先命補正。且依台灣
    高等法院暨所屬法院95年法律座談會民事類提案第28號研討
    結果及審查意見，本件當事人能力欠缺（相對人於起訴前死
    亡）應屬可以補正之情形，請求將原裁定廢棄等語。
二、按人之權利能力，始於出生，終於死亡；有權利能力者，始
    有當事人能力，民法第6 條及民事訴訟法第40條第1 項分別
    定有明文。又起訴前死亡者，即欠缺當事人能力之要件，尚
    不生補正之問題（最高法院87年度台抗字第217 號裁定、同
    院91年度台上字第455 號判決參照）。
三、原裁定以：抗告人起訴主張相對人於民國95年10月14日向其
    借款新台幣（下同）580 萬元，並約定遵期給付利息，詎相
    對人嗣後拒不按期繳納本息，依約全部之債務視為到期，爰
    依消費借貸之法律關係，起訴請求相對人給付欠款本金580
    萬元，以及如原裁定附表所示之利息與違約金。惟查，本件
    相對人已於抗告人97年5 月14日起訴前之96年6 月18日死亡
    ，有卷附相對人個人基本資料查詢結果表可稽，相對人丙○
    ○顯無當事人能力，抗告人對之提起訴訟，要難認為合法，
    且屬不可補正，而裁定駁回抗告人之訴，經核於法並無不合
    。抗告人主張：本件當事人能力欠缺應屬可以補正之情形，
    審判長應定期間先命補正云云，並據提出台灣高等法院暨所
    屬法院95年法律座談會民事類提案第28號研討結果及審查意
    見為憑。查民事訴訟法第249 條第1 項第3 款所定原告或被
    告無當事人能力者，係屬無法補正之事項，無從依同法條但
    書規定命補正已如前述，至抗告人所提出上開法律座談會研
    討結果，係指民事訴訟法第255 條第1 項第5 款訴訟標的對
    於數人必須合一確定時，被告其中一人於起訴前死亡，原告
    以訴之變更方式改列繼承人為被告當事人者而言，惟查本件
    抗告人於原審起訴後並無以訴之變更方式改列相對人之繼承
    人為被告當事人，有原審卷可查。抗告意旨執以指摘原裁定
    不當，求予廢棄，為無理由，應予駁回。
四、據上論結，本件抗告為無理由，依民事訴訟法第495 條之1
    第1項、第449條第1項、第95條、第78條，裁定如主文。
中    華    民    國    97    年    6     月    27    日
                            民事第五庭
                                審判長法官  蔡明宛
                                法      官  魏式璧
                                法      官  曾錦昌
以上正本證明與原本無異。
如不服本裁定應於送達後10日內向本院提出再抗告狀（並按他造
當事人之人數附繕本），並繳納再抗告費新臺幣1,000 元。
再為抗告應以適用法規顯有錯誤為理由，並經本院之許可，該許
可以原裁定所涉及之法律見解具有原則上之重要性者為限，並委
任律師為代理人。
中    華    民    國    97    年    6     月    27    日
                                書  記  官  梁美姿
附註：
抗告人之配偶、三親等內之血親、二親等內之姻親，或抗告人為
法人、中央或地方機關時，其所屬專任人員具有律師資格並經法
院認適當者，亦得為第三審代理人。
抗告人或其法定代理人具有律師資格者及前項情形，應於提起抗
告或委任時釋明之。


司法院資訊處製作；財團法人民間司法改革基金會備份。
